【裁判字號】    98,訴,1035
【裁判日期】    981229
【裁判案由】    違反毒品危害防制條例
【裁判全文】
臺灣嘉義地方法院刑事判決              98年度訴字第1035號
公  訴  人  臺灣嘉義地方法院檢察署檢察官
被      告  甲○○
上列被告因違反毒品危害防制條例案件，經檢察官提起公訴（98
年度毒偵字第1322號），被告於本院行準備程序時就被訴事實為
有罪之陳述，經本院合議庭裁定由受命法官改依簡式審判程序審
理，判決如下：
    主  文
甲○○施用第一級毒品，累犯，處有期徒刑陸月，如易科罰金，
以新台幣壹仟元折算壹日。
    犯 罪 事 實
一、甲○○前因施用毒品案件，經本院裁定送觀察、勒戒後，因
    認有繼續施用毒品之傾向，復經本院裁定令入戒治處所強制
    戒治，嗣停止戒治並付保護管束，於民國92年6月2日保護管
    束期滿視為執行完畢，經臺灣嘉義地方法院檢察署檢察官以
    92年度戒毒偵字第93號不起訴處分確定。又因施用毒品等案
    件，分別經本院以95年度訴字第264號、95年度訴字第522
    號、95年度訴字第622號及95年度訴字第570號等判決分別判
    處有期徒刑10月、7月、7月、7月確定，嗣經本院以96年度
    聲減字第576號裁定，就上開各罪予以減刑後，並分別就上
    開第1、2案，及第3、4案所判處罪刑，各定應執行有期徒刑
    7月15日、6月確定，於96年12月26日縮刑期滿執行完畢。詎
    猶不知悔改，復基於施用第一級毒品海洛因之犯意，於98年
    8月1日晚間10時10許，在嘉義縣朴子市大葛里12鄰大榔10
    號住處，以針筒注射方式，施用海洛因1次，嗣於次日（2日
    ）下午6時30分許，在嘉義縣朴子市朴子溪堤岸處經警盤查
    身分，並以電腦刑案資料查詢，發現其為列管治安顧慮人口
    ，經得其同意至警局採尿及製作筆錄時，甲○○於有偵查職
    權之機關或公務員發覺前，即主動供出其上開施用海洛因之
    犯罪事實，自首而接受裁判。而其尿液送驗結果則呈嗎啡陽
    性反應。
二、案經嘉義縣警察局朴子分局報告臺灣嘉義地方法院檢察署檢
    察官偵查起訴。
    理  由
一、本件係經被告甲○○於準備程序當庭表示認罪，而經本院裁
    定以簡式審判程序加以審理，則依據刑事訴訟法第273條之2
    、同法第159條第2項之規定，不適用傳聞法則有關限制證據
    能力之相關規定，合先敘明。
二、上開犯罪事實，迭據據被告於警詢、偵訊及本院審理時坦承
    不諱，且其上開所排放之尿液，經以氣相層析質譜法（ＧＣ
    ／ＭＳ）確認鑑定，檢驗結果確呈海洛因代謝物嗎啡（按施
    用海洛因後，經人體之水解代謝作用，會呈嗎啡陽性反應）
    陽性反應，有98年8月17日臺灣檢驗科技股份有限公司濫用
    藥物尿液檢驗報告、代號與真實姓名對照表各1份在卷可稽
    （見警卷第6、7頁）。足認被告自白與事實相符。
三、按毒品危害防制條例於92年7月9日修正公布，自93年1月9日
    施行，其中第20條、第23條將施用毒品之刑事處遇程序，區
    分為「初犯」及「5年內再犯」、「5年後再犯」。依其立法
    理由之說明：「初犯」，經觀察、勒戒或強制戒治後，應為
    不起訴處分或不付審理之裁定；經觀察、勒戒或強制戒治執
    行完畢釋放後，「5年內再犯」者，因其再犯率甚高，原實
    施之觀察、勒戒及強制戒治既已無法收其實效，爰依法追訴
    或裁定交付審理。至於經觀察、勒戒或強制戒治執行完畢釋
    放後，「5年後再犯」者，前所實施之觀察、勒戒或強制戒
    治已足以遮斷其施用毒品之毒癮，為期自新及協助其斷除毒
    癮，仍適用「初犯」規定，先經觀察、勒戒或強制戒治之程
    序。從而依修正後之規定，僅限於「初犯」及「5年後再犯
    」二種情形，始應先經觀察、勒戒或強制戒治程序。倘被告
    於5年內已再犯，經依法追訴處罰，縱其第3次（或第3次以
    上）再度施用毒品之時間，在初犯經觀察、勒戒或強制戒治
    執行完畢釋放5年以後，已不合於「5年後再犯」之規定，且
    因已於「5年內再犯」，顯見其再犯率甚高，原實施觀察、
    勒戒或強制戒治，已無法收其實效，即應依該條例第10條處
    罰，最高法院95年度第7次刑事庭會議決定可資參照。查被
    告前因施用毒品案件，經本院裁定送觀察、勒戒後，因認有
    繼續施用毒品之傾向，復經本院裁定令入戒治處所強制戒治
    ，嗣停止戒治並付保護管束，於92年6月2日保護管束期滿視
    為執行完畢。又因施用毒品案件，經本院以95年度訴字第26
    4號判決判處有期徒刑10月確定等情，有臺灣高等法院被告
    前案紀錄表1份附卷可憑，是被告於觀察、勒戒及強制戒治
    執行完畢釋放後，於5年內已再犯，並經依法追訴處罰，雖
    其本件再度施用毒品之時間，在經觀察、勒戒執行完畢釋放
    5 年以後，已不合於「5年後再犯」之規定，依上開決定，
    應依法追訴處罰甚明。本件事證明確，被告施用第一級毒品
    之犯行堪予認定，應依法論科。
四、核被告所為，係犯毒品危害防制條例第10條第1項之施用第
    一級毒品罪。被告施用前持有第一級毒品海洛因之低度行為
    應為施用之高度行為所吸收，不另論罪。又被告有犯罪事實
    一所示犯罪科刑，及於96年12月26日縮刑期滿執行完畢等情
    ，有臺灣高等法院被告前案紀錄表在卷可稽，其受徒刑之執
    行完畢後，5年以內故意再犯本件有期徒刑以上之各罪，均
    為累犯，應分別依刑法第47條第1項規定加重其刑。再查，
    本案係被告在嘉義縣朴子市朴子溪堤岸處經警盤查身分，並
    以電腦刑案資料查詢，發現其為列管治安顧慮人口，經得其
    同意至警局採尿送驗及製作筆錄時，主動供出其上開施用海
    洛因之犯罪事實而查獲，此有被告警詢筆錄，及上開濫用藥
    物尿液檢驗報告、代號與真實姓名對照表各1份附卷可佐，
    參以嘉義縣朴子分局刑事案件報告書所附呈有關被告施用海
    洛因之證據，亦僅有上開被告警詢筆錄、濫用藥物尿液檢驗
    報告、代號與真實姓名對照表等3份資料（見偵卷第1頁），
    足徵於被告主動為上開供述前，員警並無任何證據可合理懷
    疑被告有該次施用海洛因之犯行至為灼然，再參以被告事後
    並未逃避偵審之事實，堪認其本案施用第一級毒品海洛因犯
    行，合於自首之要件，爰依法減輕其刑，並與前揭累犯加重
    其刑部分，依法先加後減之。爰審酌被告曾因施用毒品經觀
    察、勒戒、強制戒治並判處徒刑入監執行，猶未知警惕而再
    犯本案，足見其未徹底戒除施用毒品，惟念及施用毒品本質
    上係戕害自身健康之行為，尚未嚴重破壞社會秩序或侵害他
    人權益，且被告坦承犯行、犯後態度尚屬良好暨其犯罪之動
    機、目的、手段、國小畢業之智識程度等一切情狀，量處如
    主文所示之刑，並諭知易科罰金之折算標準。
據上論斷，應依刑事訴訟法第273條之1第1項、第299條第1項前
段，毒品危害防制條例第10條第1項，刑法第11條、第47條第1項
、第41條第1項前段、第62條前段，判決如主文。
本案經檢察官李志明到庭執行職務。
中    華    民    國    98    年    12    月    29    日
                  刑事第五庭    法  官  啟夫
以上正本證明與原本無異。
如不服本判決應於收受判決後10日內向本院提出上訴書狀，並應
敘述具體理由；其未敘述上訴理由者，應於上訴期間屆滿後20日
內向本院補提理由書（均須按他造當事人之人數附繕本）「切勿
逕送上級法院」。告訴人或被害人如對於本判決不服者，應具備
理由請求檢察官上訴，其上訴期間之計算係以檢察官收受判決正
本之日期為準。
中    華    民    國    98    年    12    月    29    日
                                書記官  馮澤文
附錄本件論罪科刑法條：
毒品危害防制條例第10條第1項
施用第一級毒品者，處 6 月以上 5 年以下有期徒刑。

司法院資訊處製作；財團法人民間司法改革基金會備份。
